【裁判字號】    98,抗,292
【裁判日期】    981204
【裁判案由】    聲明異議
【裁判全文】
臺灣高等法院高雄分院民事裁定           98年度抗字第292號
抗  告  人  綠的生活股份有限公司
法定代理人  乙○○
相  對  人  威翔通運股份有限公司
法定代理人  甲○○
上列抗告人與相對人威翔通運股份有限公司間因聲明異議事件，
對於中華民國98年8 月19日臺灣高雄地方法院98年度審事聲字第
90號所為裁定，提起抗告，本院裁定如下：
    主    文
抗告駁回。
抗告程序費用由抗告人負擔。
    理    由
一、抗告意旨略以：本件所涉本票裁定之聲請人為第三人王嘉偲
    （原法院司執卷第4 頁），並非相對人，抗告人開立系爭本
    票僅為保證票據，王嘉偲於收受系爭本票時並未交付任何借
    款之價金，系爭本票債權為不實債權。又相對人受讓上開不
    實債權時，亦未合法通知抗告人。為此，求予廢棄原裁定等
    語。
二、按本票執票人依票據法第123 條規定，聲請法院裁定許可對
    發票人強制執行，係屬非訟事件，此項聲請之裁定，及抗告
    法院之裁定，僅依非訟事件程序，以審查強制執行許可與否
    ，並無確定實體上法律關係存否之效力，如發票人就票據債
    務之存否有爭執時，應由發票人提起確認之訴，以資解決（
    最高法院57年台抗字第76號判例及83年度台抗字第227 號裁
    定參照）。再債權之讓與，非經讓與人或受讓人通知債務人
    ，對於債務人不生效力。但法律另有規定者，不在此限。受
    讓人將讓與人所立之讓與字據提示於債務人者，與通知有同
    一之效力。（民法第297 條）。執行名義成立後，債權人將
    債權讓與於第三人，該第三人為強制執行法第4 條之2 第1
    項第1 款所稱之繼受人，雖得以原執行名義聲請強制執行，
    惟民法第297條第1 項既明定債權之讓與，非經讓與人或受
    讓人通知債務人，對於債務人不生效力，則債權受讓人於該
    項讓與對債務人生效前，自不得對債務人為強制執行。是債
    權受讓人依強制執行法第4 條之2 規定，本於執行名義繼受
    人身分聲請強制執行者，除應依同法第六條規定提出執行名
    義之證明文件外，對於其為適格之執行債權人及該債權讓與
    已對債務人發生效力等合於實施強制執行之要件，亦應提出
    證明，併供執行法院審查。至於最高法院42年台上字第626
    號、22年上字第1162號判例所稱「讓與之通知，為通知債權
    讓與事實之行為，得以言詞或文書為之，不需何等之方式」
    、「受讓人對於債務人主張受讓事實行使債權時，既足使債
    務人知有債權讓與之事實，即應認為兼有通知之效力」等語
    ，旨在說明債權讓與之通知，其性質為觀念通知，其通知方
    式不拘，以使債務人知悉其事實即可，於訴訟中如有事實足
    認債務人已知悉其事，該債權讓與即對債務人發生效力；惟
    究不得因此即謂債權之讓與人或受讓人未將債權讓與之事實
    通知債務人前，受讓人即得對該債務人為強制執行，而責由
    執行法院以送達書狀或讓與證明文件予債務人之方式為通知
    。（最高法院98年度第3 次民事庭會議一決議參照）
三、經查，相對人主張執有受讓自訴外人王嘉偲所聲請之本票裁
    定（原法院執行卷第4 頁），聲請原法院准予強制執行，經
    執行法院審查後予以駁回，嗣經相對人聲明異議並經原法院
    廢棄執行法院所為裁定在案。抗告意旨稱：抗告人開立系爭
    本票僅為保證票據，系爭本票債權為不實債權云云。惟本票
    執票人，依許強制執行之裁定，屬非訟事件裁定，為裁定之
    法院僅就本票為形式上審查，無從審酌屬於實體上法律關係
    之事由，抗告法院就本票裁定強制執行事件，應僅就形式審
    查，不得審酌抗告人關於實體事項之抗辯事由。抗告人所指
    系爭本票為不實債權云云，乃實體事項，本院無從審酌。至
    抗告意旨另略以：相對人受讓上開債權時，並未合法通知抗
    告人等語。參諸上開最高法院98年度第3 次民事庭會議一決
    議所示，債權受讓人依強制執行法第4 條之2 規定，本於執
    行名義繼受人身分聲請強制執行者，除應依同法第6 條規定
    提出執行名義之證明文件外，對於其為適格之執行債權人及
    該債權讓與已對債務人發生效力等合於實施強制執行之要件
    ，亦應提出證明，併供執行法院審查。本件相對人迄未提出
    上開證明文件，然原裁定已廢棄執行法院98年度司執字第63
    010 號裁定並已在理由中說明，此部分應由執行法院依上述
    決議意旨為審查，核原裁定並無違誤。矧執行事件之債權人
    ，以其債權係受讓而來為由，聲請執行，其應提出債權受讓
    之證明文件固屬當然，惟此並非執行法院所據以駁回之理由
    ，自應由執行法院另以審查處理，抗告意旨指摘原裁定不當
    ，求予廢棄為無理由，應予駁回。
據上論結，本件抗告為無理由，依強制執行法第30條之1 、民事
訴訟法第495 條之1 、第449 條第1 項、第95條、第78條，裁定
如主文。
中    華    民    國    98    年    12    月    4     日
                              民事第六庭
                                  審判長法官  許明進
                                  法      官  徐文祥
                                  法      官  張明振
以上正本證明與原本無異。
如不服本裁定應於送達後10日內向本院提出再抗告狀（並按他造
當事人之人數附繕本），並繳納再抗告費新台幣1,000 元。
再為抗告僅得以適用法規顯有錯誤為理由，並應委任律師為代理
人。
中    華    民    國    98    年    12    月    7     日
                                  書  記  官  熊惠津
附註：
抗告人之配偶、三親等內之血親、二親等內之姻親，或抗告人為
法人、中央或地方機關時，其所屬專任人員具有律師資格並經法
院認適當者，亦得為第三審代理人。
抗告人或其法定代理人具有律師資格者及前項情形，應於提起抗
告或委任時釋明之。


司法院資訊處製作；財團法人民間司法改革基金會備份。
